【裁判字號】    98,消債更,351
【裁判日期】    990304
【裁判案由】    更生
【裁判全文】
臺灣桃園地方法院民事裁定           98年度消債更字第351號
聲  請  人
即  債務人    甲○○
上列當事人因消費者債務清理事件，聲請更生，本院裁定如下：
    主    文
聲請駁回。
聲請費用由聲請人負擔。
    理    由
一、本件聲請意旨略以：聲請人前曾依金融主管機關協調成立之
    「中華民國銀行公會會員辦理消費金融案件無擔保債務協商
    機制」與最大債權銀行中國信託商業銀行成立協商，約定協
    商條件為每月清償新台幣（下同）39,219元，惟因聲請人已
    與配偶分居，尚需扶養就學中子女2 人，已無力負擔個人生
    活支出及扶養費，實有不可歸責於己之事由。聲請人之無擔
    保或無優先權債務總額未逾1,200 萬元，復未經法院裁定開
    始清算程序或宣告破產，且非聲請人主觀惡意，實係客觀上
    具有上述不可歸責事由存在，爰依法聲請更生等語。
二、按債務人與金融機構協商成立者，不得聲請更生或清算，但
    因不可歸責於己之事由，致履行顯有重大困難者，不在此限
    ；本條例施行前，債務人依金融主管機關協調成立之中華民
    國銀行公會會員，辦理消費金融案件無擔保債務協商機制與
    金融機構成立之協商，準用前項之規定，消費者債務清理條
    例第151 條第5 項、第6 項分別定有明文。又聲請更生或清
    算不合程式或不備其他要件者，法院應以裁定駁回之，但其
    情形可以補正者，法院應定期間先命補正，同條例第8 條亦
    定有明文。次按依債務人與金融機構協商成立者，除非因不
    可歸責於己之事由，致履行顯有重大困難，否則不得聲請更
    生或清算，消費者債務清理條例第151 條第5 項規定意旨甚
    明。是債務清償方案成立後，固由債務人按其條件履行，惟
    需於其後發生情事變更，在清償期間收入或收益不如預期，
    致該方案履行困難甚或履行不能，因不可歸責於己，始能聲
    請更生或清算。此項規定旨在避免債務人任意毀諾已成立之
    協商，濫用更生或清算之裁判上債務清理程序，蓋以債務清
    償方案係經當事人行使程序選擇權所為之債務清理契約，債
    務人應受該成立之協議所拘束。債務人既已與金融機構協商
    成立，如認該協商方案履行有其他不適當情形，自仍應再循
    協商途徑謀求解決。
三、經查，聲請人向本院聲請更生，雖主張如聲請意旨所示，然
    本院為調查聲請人之財產及財產變動狀況，於民國98年10月
    22日以裁定命聲請人於收受裁定後10日內，補正聲請程序費
    用、協商成立證明文件、戶籍謄本、債權人清冊、債務人清
    冊、釋明不可歸責於己之事由、每月薪資或收入證明文件、
    每月各項支出證明單據、配偶所得資料。而該補正裁定業於
    98年10月29日送達，有送達證書附卷可稽，惟聲請人迄至99
    年3 月1 日本院調查期日止，尚有受扶養親屬全戶戶籍謄本
    、每月收入證明、支出單據等項並未補正，是本件聲請人聲
    請更生，既有消費者債務清理條例第46條第3 款所定情形，
    且上開欠缺又不依規定補正，依上說明，自應駁回其更生之
    聲請。
四、縱依聲請人於陳報狀所載收入及支出情形計算：聲請人每月
    收入57,000元；而其所陳報每月支出全家4 人伙食費15,000
    元、房租10,000元、水電費5,000 元、交通及電信費5,000
    元、2 名子女安親班費用11,500元、個人生活費5,000 元等
    項，均未提出任何釋明單據可供本院審酌，故本院爰以行政
    院主計處所公告之98年度臺灣省平均每人每月最低生活費用
    9,829 元作為認定聲請人每月必要生活支出之標準。又聲請
    人配偶每月收入17,750元，有其配偶薪資證明在卷可稽，是
    其配偶自應與聲請人平均攤分必要生活支出。從而，聲請人
    每月收入57,000元，扣除家庭必要生活支出19,658元，尚餘
    37,342元可供清償債務。又依聲請人於陳報狀所載（本院卷
    第57頁），其每月尚需返還債權銀行個別協商款共20,000元
    ，則於清償上開款項後，聲請人每月尚有餘款17,342元可供
    自由運用，即顯無何不能清償債務之情事。況依聲請人所提
    出財產歸屬資料清單所示，聲請人名下尚有股票投資多筆，
    足見聲請人亦仍有相當經濟能力可供購買股票投資，益徵其
    並無不能清償債務之情事。復依債權銀行中國信託商業銀行
    陳報狀及渣打國際商業銀行陳報狀所載（本院卷第27、37頁
    ），聲請人仍正常履行債務協商中，則聲請人既基於自由意
    志而與債權人達成債務協商，本即應審酌相關情事，自非可
    執意聲請更生。
五、再查，聲請人於本院99年3 月1 日調查期日時自承，其曾借
    款4,860,000 元予第三人徐立齊，則聲請人之資產即另有4,
    860,000 元之債權。又依聲請人於陳報狀所附債權人清冊所
    載（本院卷第56頁），聲請人積欠銀行之債務共計3,160,00
    0 元。則顯見聲請人所擁有對第三人之債權（即4,860,000
    元）大於聲請人對銀行所積欠之債務（即3,160,000 元），
    而能全數清償債務，甚至尚有高達1,700,000 元之餘款。再
    聲請人稱雖對於第三人徐立齊有4,860, 000元債權，但徐立
    齊名下沒有任何財產，故無法追討云云，然聲請人除未能提
    出任何資料可資釋明外，聲請人亦自承並未對徐立齊提出請
    求償還之訴訟，足見聲請人並未積極行使其權利。基此，聲
    請人本應循法律程序追討借款，並以資清償債務，自無消極
    追討借款，反執意聲請更生之理。
六、綜上所述，本件聲請人既無不可歸責之事由，且無無力清償
    債務之情形，另依協商條件履行更非顯有重大困難之情事，
    應屬聲請更生之要件不備，且又無從補正，依前揭條文之意
    旨，自應駁回其更生之聲請，爰裁定如主文。
中    華    民    國    99    年      3   月    4     日
                  民事第二庭    法  官  陳彥年
上列正本證明與原本無異。
如不服本裁定，應於裁定送達後10日內，以書狀向本院提出抗告
，並繳納抗告費新臺幣1千元。
中    華    民    國    99    年      3   月    4     日
                                書記官  劉霜潔

司法院資訊處製作；財團法人民間司法改革基金會備份。
